臺灣臺北地方法院刑事判決　　　　　　　　　　　　九十三年度交易字第一九號
　　公　訴　人　臺灣臺北地方法院檢察署檢察官
　　被　　　告　甲○○
右列被告因業務過失傷害案件，經臺灣臺北地方法院檢察署檢察官聲請簡易判決處刑
（九十三年度偵字第二四九號），本院臺北簡易庭認不宜適用簡易程序（受理案號為
：九十三年度北交簡字第三五一號），移送本院依通常程序審理，本院判決如左：
    主  文
甲○○從事業務之人，因業務上之過失傷害人，處有期徒刑月，如易科罰金以佰
元折算壹日。
    事  實
一、甲○○係營業小客車（即計程車）之司機，平日以駕駛營業小客車載運不特定人
    為業，為從事駕駛業務之人。其於民國九十二年一月二十三日十八時四十五分許
    ，駕駛個人計程車行所屬車牌號碼二Ｎ—八二九號營業小客車搭載乘客，沿台北
    市○○區○○路三段第二車道由西往東方向行駛，行近該路段三十四號前時，因
    其車所搭載乘客欲靠路邊停車下客，即向右駛靠擬由第二車道變換至第三車道即
    外側車道之際，本應注意汽車在雙向四車道之道路行駛時，變換車道，應讓直行
    車先行，並注意安全距離，而依當時情形為天候晴，有夜間照明光線，道路狀況
    為乾燥、無缺陷且視距良好，並無不能注意之情事。詎甲○○竟疏未注意及此，
    貿然向右駛靠並擬變換至外側車道，適有封夢非騎乘車牌號碼ＡＱＯ—九○一號
    重型機車，沿同路同向第三車道行駛至該處，見狀閃煞不及，其所乘機車左前車
    頭遂撞及甲○○所駕駛前開營業小客車右後葉子板處，封夢非因而人車倒地，並
    受有左肩部肱骨近端大結節骨折之傷害。
二、甲○○於肇事後，經路人報警處理，於臺北市政府警察局松山分局交通分隊警員
    林勝源前往現場處理時，在其上開犯行未為任何有偵查犯罪職權之公務員知悉前
    ，不逃避接受裁判而當場向警員自首，承認其為肇事人，始知上情。
三、案經甲○○自首及封夢非訴由臺北市政府警察局松山分局報請臺灣臺北地方法院
    檢察署檢察官偵查後聲請簡易判決處刑，本院臺北簡易庭認不宜適用簡易程序，
    移送本院依通常程序審理。
    理  由
一、訊據被告甲○○固坦承其為計程車司機，平日以駕駛營業小客車載運不特定人為
    業，並於右揭時、地駕駛前述車牌號碼之營業小客車，行經前揭肇事地點時，與
    告訴人封夢非發生本件交通事故，惟矢口否認有何業務過失傷害犯行，並以：「
    ……當時我沒有停車，我還是直線行駛也沒有變換車道，我在二、三車道中間行
    駛，因為路旁有違規停車，我當時還沒有要靠路邊停車，……」、「……告訴人
    是因為從我車後方超車過去，所以才跌倒，不是因為撞到我而跌倒。我車頭並未
    撞到告訴人，……」等語，資為辯解（參見本院九十三年四月二十三日準備程序
    筆錄、同年六月四日審判筆錄）。
二、關於被告於右揭時、地駕駛前開車牌號碼營業小客車，行經前述肇事地點，與告
    訴人騎乘前開車牌號碼重型機車發生事故，業據被告於肇事當日即九十二年一月
    二十三日交通事故談話記錄表、同年八月四日與十二月七日警局詢問、九十三年
    一月十九日檢察官偵查及本院調查、審理時均供承不諱（參見九十三年度偵字第
    二四九號偵查卷宗第七至十二頁、第三十一頁、第三十六至三十八頁，本院交通
    事件卷宗所附九十三年四月二十三日準備程序筆錄及同年六月四日審判筆錄），
    核與告訴人於前揭日期交通事故談話記錄表、九十二年七月十七日警局詢問、九
    十三年一月十九日檢察官偵訊及本院審理時所指述情節大致相符（參見同前偵查
    卷宗第十六頁及其反面、第三十頁、第三十六至三十八頁，本院交通事件卷宗所
    附前揭期日審判筆錄），且本件車禍發生經過之客觀事實，復有臺北市政府警察
    局松山分局交通分隊所製作記載本件車禍發生情形之道路交通事故現場圖、Ａ二
    類道路交通事故調查報告表(一)及(二)、道路交通事故補充資料表、交通事故談話記
    錄表、自首調查表、現場及車損採證照片共十二幀（以上均為影本）等件附卷可
    稽（參見同前偵查卷宗第二十六至三十一頁，本院交通事件卷宗第十二至十八頁
    ），再告訴人因本件車禍受有如事實欄第一項所載傷害，業據其提出國軍松山醫
    院附設民眾診療服務處診斷證明書影本一紙在卷足憑（參見同前偵查卷宗第十七
    頁）。
三、本件車禍發生經過，據被告前揭交通事故談話記錄表自承：「我駕二Ｎ—八二九
    沿八德路三段第二及第三車道間行駛，當時因路邊有其他車輛停在路旁所以我車
    才會行駛在兩車道中間，而於肇事地因我車上乘客要下客，故我要靠右邊下客，
    而當時我有打右方向燈要準備靠右，但我才剛往右方向一點點時，卻由我車右後
    方傳來撞擊聲，我即剎車停下，才知我車之右後葉子板遭一同向第三車道重機Ａ
    ＱＯ—九○一之不知何部位撞擊肇事，且該機車好像是跌倒時才擦撞到我車之右
    後葉子板肇事。」等語，此與告訴人於同日交通事故談話記錄表、檢察官偵查及
    本院審理時到庭均指稱：伊騎乘ＡＱＯ—九○一號重型機車沿八德路三段由西往
    東方向第三車道直行，當行至於肇事地時，突有被告駕駛營業小客車沿同路同向
    內側車道，在未打右方向燈之情況下即往右駛靠其所行駛之第三車道上，因事出
    突然致渠反應不及，故其車之左前車頭附近與被告營業小客車右後葉子板擦撞而
    肇事等情大致相符，再參酌卷附道路交通事故補充資料表記載，被告所駕營業小
    客車之右後葉子板、右後保險桿有擦痕，告訴人所騎乘機車則有左前車頭擦痕、
    左把手、左照後鏡擦痕、左側車身倒地擦痕等車損情形，足徵被告所駕營業小客
    車沿台北市○○路○段由西往東方向第二車道行駛至肇事路口欲變換車道向右偏
    駛時，該車之右後葉子板處為沿同路同向第三車道直行，由告訴人所騎乘重型機
    車左前車頭撞及之情事。
四、按汽車在雙向四車道行駛時，應依左列規定：(六)變換車道時，應讓直行車先行，
    並注意安全距離，道路交通安全規則第九十八條第一項第六款定有明文。觀諸卷
    附道路交通事故現場圖及現場照片所示，本件肇事路段八德路三段由西向東方向
    為三線車道之道路，且徵之道路交通事故調查報告表各欄項目明細內容，足見當
    時天候晴，有夜間照明光線，路面狀況無障礙、無缺陷且視距良好，依被告當時
    行駛之路線，應無不能注意之情事，被告駕駛營業小客車載運乘客，沿三車道之
    八德路三段第二車道由西向東方向行駛，行經該路段三十四號附近時欲停靠路邊
    下客，貿然向右駛靠擬由第二車道變換至第三車道即外側車道之際，疏未注意讓
    沿同路同向其他車道上直行之車輛先行並保持安全距離，以致告訴人騎乘前開車
    牌號碼重型機車沿同路同向第三車道直行至肇事地點，見狀閃煞不及而撞及，被
    告有變換車道時未讓直行車先行並注意安全距離之過失甚明，被告過失行為與告
    訴人之傷害間，有相當因果關係。
五、被告雖否認其有變換車道及與告訴人所騎乘機車發生擦撞等情，並以前揭情詞置
    辯；惟查：(一)本件車禍發生後，告訴人機車係先倒地後再被扶起，所停放位置在
    八德路三段由西往東方向車道南側路緣邊，機車後輪後方留有長達六點七公尺之
    刮地痕，該刮地痕係在八德路三段由西往東方向第三車道上，呈西北往東南之走
    向，刮地痕起點往南距離八德路三段由西往東方向車道南側路緣有二點二公尺，
    往西距離八德路三段三十四號門牌處之定位點為一點二公尺，終點往南距離前揭
    路緣則有零點二公尺，刮地痕終點在機車後輪正下方，而刮地痕起點距離機車後
    輪則有七點七公尺，被告所駕駛營業小客車最終停止位置則在告訴人所騎乘機車
    之左前方，在該路段第二、三車道間，除右側前、後車輪跨越在該路段第二及第
    三車道之車道線上外，其餘大部分車身均在第三車道上，其右前車角南距該路段
    前揭路緣有三點二公尺，右後車角則距離路緣有二點九公尺，故被告營業小客車
    在第二及第三車道線間，車頭較車尾約北偏零點三公尺，此與告訴人於前揭交通
    事故談話記錄表中述及：「當時該二Ｎ—八二九營小客往右切撞上我後，其又往
    左方向把車拉回左邊才停下」等情互核相符，是依上述發生本件車禍當事人所陳
    述之肇事經過，事故發生後之車損情形、停在車道上的相關位置及機車倒地後所
    造成之刮地痕等節，足徵被告駕駛營業小客車載運乘客行經肇事地點欲向右變換
    車道時，與沿同路同向同車道上直行其他車輛發生本件交通事故甚明。(二)再參以
    前述證人林勝源到庭證述：渠擔任職務內容主要為交通事故處理，依將近七年之
    工作經驗及到場所見，其於交通事故現場圖所繪製機車刮地痕及道路交通事故補
    充資料表所填載車損情況，均為本件交通事故所造成之新痕，被告所駕駛營業小
    客車車身只有右後葉子板有碰撞痕跡，此碰撞痕跡為一個由上往下的弧度，這些
    痕跡可能是與塑膠類東西接觸所造成，因為塑膠遇熱會留下黑黑的痕跡，可能是
    營業小客車與機車的斜板和照後鏡摩擦時所造成，且經其比對二車刮痕高度，機
    車斜板高度比較吻合，機車照後鏡須機車倒地時，才有可能剛好刮到營業小客車
    等語（參見本院前揭期日審判筆錄），顯見被告所駕駛營業小客車確有與告訴人
    所騎乘機車發生擦撞後留下車損跡證，被告前揭所辯，無非卸責之詞，不足採信
    。
六、綜上所述，本件事證明確，被告犯行堪以認定，應依法論科。
七、核被告所為，係犯刑法第二百八十四條第二項之業務過失傷害罪。本件被告為營
    業小客車之司機，業據其自承在卷，乃從事駕駛業務之人，因駕駛過失致告訴人
    受有前揭傷害，應負業務過失傷害之罪責。再本件被告於肇事後，在臺北市政府
    警察局松山分局交通分隊警員林勝源前往車禍現場處理時，在其上開犯行未為任
    何有偵查犯罪職權之公務員知悉前，不逃避接受裁判而當場向警員自首，承認其
    為肇事人，有記載被告上開自首情形之自首調查表附於本院交通事件卷宗可參，
    是被告既已向該管公務員申述犯罪事實，而不逃避接受裁判，已合於刑法第六十
    二條前段所定對於未發覺之犯罪自首而接受裁判之要件，應依該條規定減輕其刑
    。爰審酌被告就本件車禍之過失程度，告訴人應此所受之傷害，又被告肇事後猶
    未覺己非，於本院審理時矢口否認犯行，以及迄今未與告訴人達成民事上和解等
    一切情狀，量處如主文所示之刑，並諭知易科罰金之折算標準。
八、據上論斷，應依刑事訴訟法第四百五十二條、第二百九十九條第一項前段，刑法
    第二百八十四條第二項前段、第六十二條前段、第四十一條第一項前段，罰金罰
    鍰提高標準條例第一條前段、第二條，判決如主文。
本案經檢察官黃東焄到庭執行職務。
中　　　華　　　民　　　國　　　九十三　　　年　　七　　月　　  五  　　日
                                      臺灣臺北地方法院交通法庭
                                          審判長法　官  洪文慧
                                                法  官  陳婷玉
                                                法  官  鄧德倩
右正本證明與原本無異。
如不服本判決，應於判決送達後十日內向本院提出上訴狀（應抄附繕本）。告訴人或
被害人如對於本判決不服者，應具備理由請求檢察官上訴，其上訴期間之計算係以檢
察官收受判決正本之日期為準。
                                                書記官  石幸代
中　　　華　　　民　　　國　　　九十三　　　年　　七　　月　　  五  　　日
附錄本案論罪科刑法條全文：
中華民國刑法第二百八十四條
(過失傷害罪)
因過失傷害人者，處六月以下有期徒刑、拘役或五百元以下罰金，致重傷者，處一年
以下有期徒刑、拘役或五百元以下罰金。
從事業務之人，因業務上之過失傷害人者，處一年以下有期徒刑、拘役或一千元以下
罰金，致重傷者，處三年以下有期徒刑、拘役或二千元以下罰金。
